【裁判字號】    95,簡上,849
【裁判日期】    951026
【裁判案由】    妨害公務
【裁判全文】
臺灣高雄地方法院刑事判決             95年度簡上字第849號
上  訴  人
即  被  告  甲○○
上列上訴人即被告因妨害公務案件，不服本院95年度簡字第3369
號簡易判決（聲請簡易判決處刑案號：95年度偵字第4094號），
提起上訴，本院管轄之合議庭改依通常程序為第一審判決如下：
    主  文
原判決撤銷。
甲○○無罪。
    理  由
一、公訴意旨略以：被告甲○○前於民國91年間因受僱於乙○○
    在高雄市三民區○○○路312 號「二姐夫超商」內擔任店員
    ，基於共同犯意聯絡，未辦理營利事業登記經營電子遊戲場
    業，於91年9 月11日晚上7 時15分許為警查獲，並扣得電子
    遊戲機13檯（含IC板）、代幣590 枚及帳單1 張後，高雄市
    政府警察局三民第二分局於同日委託甲○○保管扣案之電子
    遊戲機檯13檯（不含IC板）。嗣經本院92年度簡字第11號判
    處甲○○拘役30日，緩刑2 年，並宣告上開電子遊戲機13檯
    （含IC板）、代幣590 枚、帳單1 張均沒收，該案並於92年
    2 月24日確定。詎甲○○竟基於隱匿公務員委託第三人掌管
    物品之犯意，於遭查獲後之某日，將其保管之電子遊戲機檯
    13檯搬遷他處隱匿。嗣台灣高雄地方法院檢察署92年度執他
    字第2409號多次命甲○○交付以執行沒收處分，甲○○均未
    提出，始查悉上情，因認被告涉有刑法第138 條之隱匿公務
    員委託第三人掌管物品罪嫌等語。
二、按犯罪事實應依證據認定之，無證據不得認定犯罪事實。又
    不能證明被告犯罪者，應諭知無罪之判決，刑事訴訟法第15
    4 條第2 項及第301 條第1 項分別定有明文。又事實之認定
    ，應憑證據，如未能發現相當證據，或證據不足以證明，自
    不能以推測或擬制之方法，為裁判之基礎（最高法院40年度
    台上字第86號判例參照。）而所謂證據，係指足以證明被告
    確有犯罪行為之積極證據而言，該項證據須適於為被告犯罪
    之證明者，始得採為斷罪之資料（參照最高法院69年度台上
    字第4913號判例）。認定不利於被告之事實，須依積極證據
    ，苟積極證據不足為不利於被告事實之認定時，即應為有利
    於被告之認定，更不必有何有利之證據，最高法院亦著有30
    年度上字第816 號判例可資參照。末按刑法第138 條所處罰
    之「隱匿」行為，依刑法第12條之規定，自應以「故意」為
    限，則受公務員委託保管之人未盡其責致受託保管之物品逸
    出其實力支配範圍而無法交還公務員時，因保管物品脫離保
    管人實力支配範圍之原因不一，諸如隱匿、丟棄、遭竊、流
    失等均不無可能，自難謂保管人無法提出即認構成刑法第
    138 條所指之「隱匿」行為。
三、公訴意旨認被告涉有隱匿公務員委託第三人掌管物品犯行，
    無非以：被告於為警查獲違反電子遊戲場業管理條例案件時
    ，即知悉上揭遭查獲之上揭13檯電子遊戲機檯係犯罪所用之
    物，且其亦於偵查中受託保該13檯機檯，有高雄市政府警察
    局三民第二分局電玩查扣保管條收據影本乙紙在卷可稽，足
    見被告對於其負有於判決確定後將所保管之物品交回之義務
    應知之甚詳，故該店於盤讓他人時，被告應將該13檯機檯搬
    移持續保管或通知當初查獲之警察機關將該13台機台搬離等
    語資為論據。訊據被告甲○○堅決否認有何隱匿公務員委託
    第三人掌管物品犯行，辯稱：伊因違反電子遊戲場業管理條
    例案件於91年9 月11日為警查獲後，翌日即離職，警方僅將
    超商擺放之電子遊戲機檯內之IC板取走，機檯均留在店內，
    製作筆錄之後，警員要求伊簽名，伊不知當時所簽係電玩查
    扣保管條收據，事後再前往該店時，負責人已變更，伊不知
    機檯之去向等語。經查：
１、本件被告甲○○於91年9 月11日因受僱於高雄市三民區○○
    ○路312 號「二姐夫超商」未經辦理營利事業登記而經營電
    子遊戲場業為警查獲後，受高雄市政府警察局三民第二分局
    委託保管查獲之電子遊戲機檯13檯（不含IC板），嗣經本院
    92年度簡字第11號判決就上開電子遊戲機檯13檯併予宣告沒
    收，復經台灣高雄地方法院檢察署多次函請甲○○交付以執
    行沒收處分，甲○○均未提出之事實，固為被告所不否認，
    並有高雄市政府警察局三民第二分局電玩查扣保管條收據、
    臺灣高雄地方法院檢察署94年5 月12日雄檢博峰92執他2409
    字第30711 號、94年6 月15日雄檢博峰92執他2409字第4001
    4 號函在卷可佐。然參諸前揭說明，本件被告是否係故意隱
    匿上開電子遊戲機檯，仍有疑義。
２、證人乙○○於本院審理時證稱：伊於90、91年間曾與人合夥
    經營高雄市三民區○○○路312 號之「二姐夫超商」，因伊
    很少到店裡，故不認識甲○○，伊後來將店盤讓出去，不知
    道電子遊戲機之去向等語（見本院卷第49、50頁）。衡情，
    本件被告僅係受僱之店員，查獲之電子遊戲機具應非其所能
    支配處分，更何況，查獲當時之負責人乙○○事後亦將超商
    盤讓他人，其與被告既不認識，機檯沒收處分是否執行要與
    被告無任何利害關係，被告實無故意隱匿之動機。參以，「
    隱匿」應係指積極隱藏之行為，若僅因疏於保管致有第三人
    之行為介入，要難率以隱匿論之。本件被告簽立保管收據而
    未於離職時，向委託保管之公務員陳報此情，固有怠忽受委
    託保管之義務，惟究無證據證明被告有將查獲之電子遊戲機
    檯隱匿之行為，自難認該當於刑法第138 條之構成要件。
四、綜上，被告是否有公訴意旨所指之隱匿電子遊戲機具犯行，
    猶屬不能證明，此外，復查無其他積極證據，足認被告有隱
    匿公務員委託第三人掌管物品犯行，原審未予詳察，遽予論
    科，尚有未洽，被告上訴指摘原判決不當，為有理由，自應
    由本院撤銷原判決，而為被告無罪之諭知。
五、按檢察官聲請以簡易判決處刑之案件，經法院認為有第451
    條之1 第4 項但書之情形者，應適用通常訴訟程序審判之，
    刑事訴訟法第452 條定有明文；且對於簡易判決之上訴，準
    用刑訴法第3 編第1 章及第2 章之規定，管轄第二審之地方
    法院合議庭受理簡易判決上訴案件，應依通常程序審理。其
    認案件有刑事訴訟法第452 條之情形者，應撤銷原判決，逕
    依通常程序為第一審判決，法院辦理刑事訴訟簡易程序案件
    應行注意事項第14項亦有規定；本件原審依承辦檢察官聲請
    簡易判決處刑，對被告論罪科刑，經本院撤銷原判決，改判
    被告無罪，已詳如前述，足認檢察官聲請簡易判決處刑為不
    適當，而有刑事訴訟法第451 條之1 第4 項但書第3 款之情
    形，故依前揭規定，應由本院合議庭逕依通常程序審理後，
    自為第一審判決，檢察官如不服本判決，仍得於法定上訴期
    間內，向管轄之第二審法院提起上訴，附此敘明。
據上論斷，應依刑事訴訟法第455 條之1 第3 項、第452 條、第
369 條第1 項前段、第364 條、第301 條第1 項，判決如主文。
本案經檢察官丙○○到庭執行職務。
中    華    民    國    95    年    10    月    26    日
                  刑事第一庭    審判長法  官  陳明富
                                      法  官  方百正
                                      法  官  陳宛榆
以上正本證明與原本無異。
如不服本判決，應於判決送達後10日內，向本院提出上訴狀。
                                      書記官  劉企萍
中    華    民    國    95    年    10    月    26    日


司法院資訊處製作；財團法人民間司法改革基金會備份。
